【裁判字號】    92,訴,2645
【裁判日期】    921219
【裁判案由】    妨害公務等
【裁判全文】
臺灣臺中地方法院刑事判決                        九十二年度訴字第二六四五號
    公  訴  人  臺灣臺中地方法院檢察署檢察官
    被      告  甲○○
右列被告因妨害公務等案件，經檢察官提起公訴（九十二年度偵字第一九五一八號）
，本院合議庭裁定由受命法官獨任進行簡式審判程序，本院判決如左：
    主  文
甲○○結夥三人以上，攜帶兇器竊盜，處有期徒刑柒月，扣案Ｔ型扳手貳支、十字起
子壹支，均沒收；又損壞公務員職務上掌管之物品，處有期徒刑陸月。應執行有期徒
刑壹年，扣案Ｔ型扳手貳支、十字起子壹支，均沒收。
    事  實
一、甲○○與吳俊龍（檢察官另案通緝中）、自稱「吳金城」姓名、年籍均不詳之成
    年男子共同基於意圖為自己不法所有之犯意聯絡，於民國九十二年十月三日凌晨
    一時許，在臺中縣豐原市不詳門牌號碼之吳金城居住處，因吳金城告知甲○○、
    吳俊龍二人，停放在臺中縣沙鹿鎮○○路安利巷四十號前，乙○○所有之車牌號
    碼Ｒ九─八四五九號自用小貨車上，放有大批酒類，遂結夥三人以上，攜帶吳俊
    龍所有客觀上足對人之生命、身體構成威脅，具有危險性之兇器Ｔ型扳手二支及
    十字起子一支等工具，於同日凌晨二時五十分許，由吳金城駕駛不詳車牌號碼之
    銀色福斯牌Ｔ四箱型車搭載甲○○、吳俊龍二人前往上址，由甲○○下車以所攜
    帶之兇器Ｔ型扳手二支及十字起子一支等物，下手竊取車牌號碼Ｒ九─八四五九
    號自小貨車一輛（上有酒類二十五箱），吳俊龍亦下車在旁把風接應，吳金城則
    留在所駕之車上接應、等候，得手後，由吳俊龍駕駛車牌號碼Ｒ九─八四五九號
    自用小貨車搭載甲○○離去，吳金城則乃駕原車跟隨在後；迄同日凌晨三時五分
    許，三人駕車行經臺中縣清水鎮○○路與新興路口時，為警發現可疑欲攔車檢查
    ，吳俊龍見狀即駕車加速離去，員警駕駛警車在後追緝，吳金城則趁隙駕車逃逸
    ；經警追緝吳俊龍、甲○○二人所駕之車至臺中縣清水鎮鎮○路大排之窄橋上時
    ，吳俊龍突向甲○○稱：「隨人顧性命」，即棄車逃逸；甲○○因遭隨後趕到之
    員警圍捕而無法逃逸，遂緊鎖車門，並駕駛車牌號碼Ｒ九─八四五九號自小貨車
    逃逸，至臺中縣清水鎮鎮○路大排之產業道路時，見對向有臺中縣警察局清水分
    局大秀派出所警員洪義鋐駕駛並搭載警員陳孟悰之編號七一九號警車，鳴笛並開
    啟警示燈示意停車，而甲○○明知該車之警員係依據法令執行公務之公務員，因
    急於逃跑，竟單獨基於妨害公務、傷害、損壞公務員職務上掌管之物品之犯意，
    駕駛車牌號碼Ｒ九─八四五九號自小貨車衝撞洪義鋐、陳孟悰所駕駛之警車，致
    使該警車車頭損壞，員警洪義鋐受有右膝挫傷之傷害，陳孟悰則受有右肩擦挫傷
    及右手擦傷等傷害（陳孟悰傷害部分未據告訴），而以此方式，對於依法執行職
    務之警員洪義鋐、陳孟悰施以強暴，欲阻止警員之追捕。然旋為警當場逮捕，並
    扣得吳俊龍所有供犯竊盜罪所用之Ｔ型扳手二支、十字起子一支等物（車牌號碼
    Ｒ九─八四五九號自用小貨車毀損部分未據告訴）。
二、案經臺中縣警察局清水分局報請及洪義鋐訴由臺灣臺中地方法院檢察署檢察官偵
    查起訴。
    理  由
壹、程序方面：
一、按除被告所犯為死刑、無期徒刑、最輕本刑為三年以上有期徒刑之罪或高等法院
    管轄第一審案件者外，於法院行準備程序進行中，被告先就被訴事實為有罪之陳
    述時，審判長得告知被告簡式審判程序之旨，並聽取當事人、代理人、辯護人及
    輔佐人之意見後，裁定進行簡式審判程序；且受命法官行準備程序，與法院或審
    判長有同一之權限；又簡式審判程序之證據調查，不受刑事訴訟法第一百五十九
    條第一項、第一百六十一條之二、第一百六十一條之三、第一百六十三條之一及
    第一百六十四條至第一百七十條規定之限制，刑事訴訟法第二百七十三條之一第
    一項、第二百七十九條第二項前段、第二百七十三條之二分別定有明文。
二、查本件被告甲○○所犯為死刑、無期徒刑、最輕本刑為三年以上有期徒刑以外之
    罪，且非高等法院管轄第一審之案件，經本院合議庭裁定由受命法官行準備程序
    時，被告就被訴事實為有罪之陳述後，復經本院合議庭裁定由受命法官獨任行簡
    式審判程序，是其證據之調查，自不受刑事訴訟法第一百五十九條第一項、第一
    百六十一條之二、第一百六十一條之三、第一百六十三條之一及第一百六十四條
    至第一百七十條規定之限制，合先敘明。
貳、實體方面：
一、右揭事實，業據被告甲○○於本院審理時坦白不諱，核與被害人乙○○在警詢時
    所指述之情節，及證人洪義鋐於檢察官訊問時所證述之事實大致相符，應認被告
    之自白與事實相符，而得為證據。此外，並有扣案案外人吳俊龍所有Ｔ型扳手二
    支、十字起子一支等物可證，及車牌號碼Ｒ九─八四五九號自用小貨車及其上之
    酒類經警查獲後，發還被害人乙○○，由被害人乙○○所出具之贓物領據在卷可
    查；又證人洪義鋐確有受右膝挫傷之傷害，復有童綜合醫院診斷證明書一件附卷
    可憑，且有被告駕車衝撞警車之現場照片八紙在卷可查，本件事證已經明確，被
    告犯行洵堪認定，應依法論科。
二、按刑法上所謂結夥三人以上係指有共同犯罪之故意，結為一夥而言。把風行為，
    在排除犯罪障礙，助成犯罪之實現，在合同意思範圍內分擔犯罪行為之一部，故
    亦係共同正犯而應計入結夥之內（最高法院七十二年度台上字第二二０一號判決
    參照）；次按所謂兇器，其種類並無限制，凡客觀上足對人之生命、身體、安全
    構成威脅，具有危險性之兇器均屬之。查被告與案外人吳俊龍及自稱吳金城之人
    於竊取被害人乙○○所有車牌號碼Ｒ九─八四五九號自用小客車時，雖僅由被告
    下手實施，然查案外人吳俊龍、自稱吳金城之人於被告下手實施竊盜行為時，係
    分別在旁把風、接應及在車上接應、等候，且得手後復一起離開，顯係在場參與
    分擔實施犯罪之人，自為共同正犯而應計入結夥之內，亦即被告與案外人吳俊龍
    、吳金城為本件竊盜行為，係結夥三人以上。又查Ｔ型扳手及十字起子均係一端
    尖銳，且為金屬材質之物品，持以抵拒，為足以殺傷人生命、身體之器械，顯為
    具有危險性之兇器。且被告駕車衝撞而毀壞之警車，係臺中縣警察局清水分局所
    有，配發給警員即證人洪義鋐供巡邏勤務使用，業經證人洪義鋐於檢察官訊問時
    證述明確，且有該警車之照片附卷可稽，自屬公務員職務上所掌管之物品。又組
    成警車之任一零件與配備，均具有其特定之功能性，如遭破壞，使各該零件之外
    形改變，功能及作用喪失，即足成立損壞物品之罪，不以使機車喪失全部效用為
    必要，而本件該警車經被告衝撞後，造成車頭損壞已如前述，自即應成立損壞物
    品罪。核被告所為，係犯刑法第三百二十一條第一項第四款、第三款結夥三人以
    上，攜帶兇器竊盜罪及同法第一百三十五條第一項對公務員依法執行職務施強暴
    罪、第一百三十八條損壞公務員職務上掌管物品罪、第二百七十七條第一項普通
    傷害等罪。被告所犯結夥三人以上，攜帶兇器竊盜罪部分，與案外人吳俊龍、自
    稱吳金城之成年人間，有犯意之聯絡及行為之分擔，均為共同正犯。被告所犯上
    開對公務員依法執行職務實施強暴罪、損壞公務員職務上掌管物品罪、普通傷害
    罪間，係一行為觸犯數罪名，屬想像競合，應從一重之毀壞公務員職務上掌管物
    品罪處斷。被告所犯結夥三人以上，攜帶兇器竊盜罪、損壞公務員職務上掌管物
    品罪間，行為不同，犯意各別，罪名有異，應分論併罰。爰審酌被告犯罪之動機
    、目的，本件犯罪之情節暨手段，又其以駕車衝撞警車方式妨害公務及損壞公務
    員職務上所掌管之物品警車，並致警車車頭損壞，及證人洪義鋐受傷之程度，其
    因犯罪所生之損害尚不鉅大，並坦承犯罪之犯後態度尚稱良好等一切情狀，量處
    如主文所示之刑，並定其應執行之刑，以示懲儆。末查，扣案之Ｔ型扳手二支及
    十字起子一支，係共犯即案外人吳俊龍所有且供犯本件竊盜罪所用之物，業據被
    告供述明確，爰依刑法第三十八條第一項第二款之規定宣告沒收。
據上論斷，應依刑事訴訟法第二百七十三條之一第一項、第二百九十九條第一項前段
，刑法第二十八條、第一百三十五條第一項、第一百三十八條、第二百七十七條第一
項、第三百二十一條第一項第四款、第三款、第五十五條前段、第五十一條第五款、
第三十八條第一項第二款，罰金罰鍰提高標準條例第一條前段，判決如主文。
中      華      民      國      九十二      年    十二  月      十九    日
                                臺灣臺中地方法院刑事第一庭
                                        法  官  林  源  森
右正本證明與原本無異。
如不服本判決，應於收受本判決後十日內向本院提出上訴書狀，其未敘述上訴理由者
，並得於提起上訴後十日內向本院補提理由書狀（均須按他造當事人之人數附繕本）
「切勿逕送上級法院」。
                                        書記官
中      華      民      國      九十二      年    十二  月      十九    日
附錄本案論罪科刑法條全文：
中華民國刑法第一百三十五條
對於公務員依法執行職務時，施強暴脅迫者，處三年以下有期徒刑、拘役或三百元以
下罰金。
意圖使公務員執行一定之職務或妨害其依法執行一定之職務或使公務員辭職，而施強
暴脅迫者，亦同。
犯前二項之罪，因而致公務員於死者，處無期徒刑或七年以上有期徒刑；致重傷者，
處三年以上、十年以下有期徒刑。
中華民國刑法第一百三十八條
(妨害職務上掌管之文書物品罪)
毀棄、損壞或隱匿公務員職務上掌管或委託第三人掌管之文書、圖畫、物品，或致令
不堪用者，處五年以下有期徒刑。
中華民國刑法第二百七十七條
(普通傷害罪)
傷害人之身體或健康者，處三年以下有期徒刑、拘役或一千元以下罰金。
犯前項之罪因而致人於死者，處無期徒刑或七年以上有期徒刑；致重傷者，處三年以
上十年以下有期徒刑。
中華民國刑法第三百二十一條
犯竊盜罪而有左列情形之一者，處六月以上、五年以下有期徒刑：
一  於夜間侵入住宅或有人居住之建築物、船艦或隱匿其內而犯之者。
二  毀越門扇、牆垣或其他安全設備而犯之者。
三  攜帶兇器而犯之者。
四  結夥三人以上而犯之者。
五  乘火災、水災或其他災害之際而犯之者。
六  在車站或埠頭而犯之者。
前項之未遂犯罰之。


司法院資訊處製作；財團法人民間司法改革基金會備份。
